【裁判字號】    90,台簡上,19
【裁判日期】    900531
【裁判案由】    給付票款
【裁判全文】
最高法院民事判決                                  九十年度台簡上字第一九號
    上  訴  人  林文
    訴訟代理人  賴彌鼎律師
    被 上訴 人  全盛國際股份有限公司
    法定代理人  王湘彬
右當事人間請求給付票款事件，上訴人對於中華民國八十九年三月二十九日台灣士林
地方法院合議庭（八十八年度簡上字第二二四號），提起上訴，本院判決如左：
    主  文
原判決除假執行部分外，發回台灣士林地方法院。
    理  由
本件被上訴人主張：訴外人王貴仁簽發民國八十七年十一月十五日期，以台北國際銀
行淡水分行為付款人，票號ＱＣ0000000號，帳號00000－0－00號，
面額新台幣（下同）三百二十六萬零四百元之支票（下稱系爭支票），經由上訴人背
書轉讓予伊收執，詎屆期提示竟不獲付款等情，爰本於票據之法律關係，求為命上訴
人給付三百二十六萬零四百元，並加付法定利息之判決。
上訴人則以：伊受僱於被上訴人，為被上訴人銷售酒貨，收受貨款系爭支票，係為被
上訴人之計算而收取執有，伊從未取得票據權利，豈能以轉讓所有權之意思背書轉讓
該支票予被上訴人，伊簽名於該支票背面之行為，即非票據法第一百四十四條、第三
十條之背書轉讓行為。被上訴人請求伊給付票款，為無理由等語，資為抗辯。
原審將第一審所為被上訴人敗訴之判決廢棄，改判如其聲明，係以：查系爭支票係被
上訴人銷售酒品於訴外人鵬業國際貿易有限公司（下稱鵬業公司）之貨款所得，上訴
人以被上訴人公司業務員身分作成之買賣，系爭支票係由上訴人交回被上訴人等情，
為兩造所不爭執，堪信為真實。次查，被上訴人主張上訴人簽名於系爭支票背面，顯
明知係背書行為之事實，業據其提出被上訴人公司公告函為憑，而依上開公告函係對
被上訴人公司之分店內全體人員所為之告示，其內容已明示背書方式、意義及責任，
上訴人既明瞭該公告函內容，而簽名於支票背面，並非為被上訴人之計算而收取，自
應負票據背書責任。況被上訴人另提出店內之公告函文，可知上訴人本有自由選擇與
之交易之客戶，若欲收受客戶所繳交之支票，即須負背書人責任以共同擔保，上訴人
明知該公告函而簽名背書，自難解為不知其係背書行為。復按在票據上簽名者，即應
就票據上之文義負責，票據法第五條定有明文，票據為文義證券，票據上之權利義務
，即應依記載於票據之文字決定其效力。系爭支票係支付貨款之支票，上訴人於支票
背面簽名背書，自應負背書責任，且該支票背面亦未載明委任收取計算之意旨，自難
謂上訴人係為被上訴人之計算而收取執有。上訴人上開之抗辯，尚無足採。從而，被
上訴人本於票據關係，請求上訴人給付票款三百二十六萬零四百元之本息，為有理由
，應予准許等詞，為其判斷之基礎。
查原審既認定系爭支票係上訴人受雇於被上訴人，銷售酒品於訴外人鵬業公司，而收
受貨款之支票。則上訴人是否因而取得系爭支票之所有權，非無疑義。按背書之目的
，在轉讓票據所有權，使票據上之權利因背書而移屬於被背書人（即為執票人），故
必須取得票據上之權利者始得為之，否則，自不可能為背書行為。上訴人既為被上訴
人之受雇人，為被上訴人銷售酒品，取得貨款之系爭支票，並遵被上訴人公司內部規
定，於系爭支票背面簽名，其真意究為何？能否解為票據轉讓行為？倘被上訴人明知
上訴人無權處分系爭支票而仍依背書受讓取得，系爭支票則依票據法第十四條第一項
規定被上訴人能否享有票據上之權利﹖均非無研求之餘地。原審未詳究明，遽以上開
理由，而為上訴人敗訴之判決，即有可議。上訴論旨，指摘原判決不當，求予廢棄，
非無理由。
據上論結，本件上訴為有理由。依民事訴訟法第四百三十六條之二第二項、第四百七
十七條第一項、第四百七十八條第一項，判決如主文。
中      華      民      國     九十     年      五      月    三十一    日
                              最高法院民事第二庭
                                  審判長法官  曾  桂  香
                                        法官  劉  福  聲
                                        法官  黃  秀  得
                                        法官  陳  重  瑜
                                        法官  陳  碧  玉
      右正本證明與原本無異
                                              書  記  官
中      華      民      國     九十     年      六      月     十四     日


司法院資訊處製作；財團法人民間司法改革基金會備份。
